【裁判字號】    89,婚,45
【裁判日期】    890428
【裁判案由】    離婚
【裁判全文】
臺灣宜蘭地方法院民事判決  八十九年度婚字第四十五號
    原      告  甲○○
    被      告  乙○○
右當事人間請求離婚事件，本院判決如左：
    主    文
准原告與被告離婚。
被告應給付原告新臺幣捌萬元。
原告其餘之訴駁回。
訴訟費用由被告負擔十分之九，餘由原告負擔。
    事    實
甲、原告方面：
  一、聲明：
  （一）請求判決准許原告與被告離婚。
  （二）被告應給付原告新臺幣八十萬元。
  二、陳述：兩造於民國八十七年五月二十三日結婚，婚後被告無故於八十七年十一
      月間離家返回娘家居住，原告訴請履行同居，經鈞院於八十八年五月五以八十
      八年度婚字第二十四號判決被告應與原告同居確定，惟被告迄未履行，被告顯
      係惡意遺棄原告在繼續狀態中，為此請求判決離婚。又被告拒絕與原告履行同
      居義務，造成原告精神上極大壓力，爰請求被告給付新臺幣八十萬元之精神上
      賠償。
  三、證據：提出戶籍謄本及本院八十八年度婚字第二十四號民事判決各一件。
乙、被告方面：
  一、聲明：請求駁回原告之訴。
  二、陳述：係因與原告在生活上有許多爭執才離家回娘家居住，並非無故離家出走
            ，不願再回去與原告同住。
丙、本院依職權調閱八十八年度婚字第二十四號履行同居事件案卷。
    理    由
一、按因離婚之訴之原因、事實所生損害賠償之請求，得與離婚之訴合併提起，或於
    第一審或第二審言詞辯論終結前，為訴之追加或提起反訴，民事訴訟法第五百七
    十二條第一項、第三項定有明文。本件原告於本院八十九年四月二十一日言詞辯
    論時，當庭以言詞追加請求被告應給付原告八十萬元之非財產上損害賠償，係基
    於本件離婚之訴所生之損害賠償之請求，參諸前揭規定，應予准許，先此敘明。
二、原告起訴主張兩造於於八十七年五月二十三日結婚，婚後被告無故於八十七年十
    一月間離家拒不履行同居義務，經本院判決被告應與原告同居確定，惟被告仍拒
    不履行，被告顯係惡意遺棄原告在繼續狀態中等情，業據原告提出戶籍謄本、本
    院八十八年度婚字第二十四號判決各一份為證，另經本院依職權調閱八十八年度
    婚字第二十四號履行同居事件案卷無訛，且為被告所不爭執，原告之主張堪信為
    真實。被告雖以係因兩造於生活上有許多爭執才離家返回娘家居住，並非無故不
    履行同居義務等語資為抗辯，惟查被告所稱兩造所生爭執，業經本院於上開履行
    同居義務判決中詳為認定乃屬日常瑣事所生齟齬，兩造理應彼此溝通、了解，以
    化解爭執，不應以爭吵作為離家出走之藉口，而不履行夫妻同居之義務，因認被
    告並無不能履行同居義務之正當理由，而為被告應與原告同居之判決，被告到場
    猶執前詞，復未提出於上開判決確定後有新發生不能履行同居義務之事實，其所
    辯即非可採。
三、按夫妻之一方於同居之訴判決確定後，仍不履行同居義務，在此狀態繼續存在中
    ，而又無不能同居之正當理由者，即與民法第一千零五十二條第一項第五款所定
    之離婚要件相當，此觀諸最高法院四十九年度台上字第九九○號、第一二三三號
    判例自明。本件被告既經本院於以上開判決被告應與原告同居確定，其無不能同
    居之正當理由，迄今仍拒與原告履行同居，已如前述，揆諸前開說明，被告行為
    顯係惡意遺棄原告在繼續狀態中，從而原告據以請求離婚，洵屬正當，應予准許
    。
四、次按夫妻之一方，因判決離婚而受有損害者，得向有過失之他方請求賠償，前項
    情形，雖非財產上之損害，受害人亦得請求賠償相當之金額，民法第一千零五十
    六條第一項、第二項分別定有明文。本案被告無正當理由拒不履行夫妻同居義務
    ，已如前述，自屬有過失之一方，且被告於新婚甫半載，即無故離家不歸，所為
    顯足損及原告對組成健全家庭之期待，亦足造成原告精神上之痛苦，原告自得就
    其所受非財產上損害，請求被告依法賠償。本院審酌兩造身份、地位、資力等一
    切情況，認原告請求上訴人賠償之非財產上損害，以八萬元為相當，逾此金額所
    為請求，尚非有據，應予駁回。
五、據上論結，本件原告之訴為一部有理由，一部無理由，依民事訴訟法第七十九條
    但書，判決如主文。
中      華      民      國    八十九    年      四      月    二十八    日
                                        臺灣宜蘭地方法院民事庭
~B法      官  張軒豪
右正本證明與原本無異。
如不服本判決，應於收受送達後廿日內向本院提出上訴狀。（應附繕本）
中      華      民      國    八十九    年      五      月      九      日
~B法院書記官  劉永城


司法院資訊處製作；財團法人民間司法改革基金會備份。
